臺灣高雄地方法院民事判決　　　　　　　98年度訴字第2247號
原　　　告　億嶸檢驗有限公司
法定代理人　柯伶蓉
訴訟代理人　曾增銘律師
被　　　告　新田企業有限公司
法定代理人　蔣煥雄
訴訟代理人　吳文豊律師
上列當事人間請求給付報酬事件，本院於民國99年12月21日言詞
辯論終結，判決如下：
    主  文
被告應給付原告新台幣參拾參萬肆仟壹佰柒拾肆元，及自民國九
十九年二月三日起至清償日止，按週年利率百分之五計算之利息
）。
原告其餘之訴駁回。
訴訟費用由被告負擔百分之二十五，餘由原告負擔。
本判決第一項得假執行；但被告於假執行實施前以新臺幣參拾參
萬肆仟壹佰柒拾肆元預供擔保後，得免為假執行。
原告其餘假執行之聲請駁回。
    事實及理由
一、按訴狀送達後，原告不得將原訴變更或追加他訴，但擴張或
    減縮應受判決事項之聲明者，不在此限，民事訴訟法第255
    條第1 項第3 款定有明文。本件原告起訴時原係請求被告應
    給付原告新臺幣（下同）813,160 元，及自起訴狀繕本送達
    翌日起至清償日止，按週年利率5%計算之利息，嗣於訴狀送
    達被告後，於民國99年2 月2 日具狀變更為被告應給付原告
    1,360,607 元，及追加起訴狀繕本送達翌日起至清償日止，
    按週年利率5%計算之利息（見本院卷第100 頁），係屬擴張
    應受判決事項之聲明，核與上開規定相符，應予准許。
二、原告主張：原告自96年10月間起承攬被告之壓力容器之MT、
    PT、UT、RT檢驗工程，被告均依約定給付檢驗報酬，詎自97
    年9 月間起至98年3 月間止之檢驗工程，原告已陸續完成檢
    驗及交付檢驗報告，檢驗費用合計1,910,607 元，惟被告僅
    於98年2、3月間開立支票2紙，給付原告檢驗報酬550,000元
    ，被告尚積欠原告檢驗報酬1,360,607元，為此，爰依承攬
    報酬之法律關係，提起本件訴訟等語。並聲明：(一)被告應給
    付原告1,360,607元及自追加起訴狀繕本送達翌日起至清償
    日止，按週年利率5%計算之利息。(二)願供擔保，請准宣告假
    執行。
三、被告則以：原告係被告非破壞檢測項目之承包廠商，雙方於
    96年7 月20日簽訂「廠內長期合約價」，明列檢測項目及計
    費標準，其中MT（磁粉探傷）、PT（染色探傷）之材料及盲
    板檢測單價約定面積以每米平方( 即㎡、1M乘以1M) 計算，
    惟自97年8 月後被告施作較大面積之MT、PT檢測工作項目，
    被告認為兩造簽訂之合約價每米焊道為130 元，故推論大面
    積施作每㎡應不高於1,300 元，但被告發現原告97年9 月至
    97年11月之請款帳目明細，對於施作面積之計算及單價有錯
    誤及不合理之處，經多次要求原告提出解釋，惟原告拒絕並
    扣留多項檢驗報告，其就未提供檢驗報告部分自屬未完成承
    攬工作，應不得請求報酬；而已提供報告但單價有爭議部分
    ，應以先前4 次MT盲板檢測之平均價格計價較為合理等語，
    資為抗辯。並聲明：(一)原告之訴駁回。(二)如受不利判決，願
    供擔保免為假執行。
四、兩造不爭執事項：
  (一)兩造於96年7 月20日簽訂契約，約定MT、PT材料及盲板檢驗
    每單位單價130 元、有96年7 月20日起「廠內長期合約價」
    在卷可佐（見98年度審移調字第35號卷第12頁），嗣兩造於
    96 年12 月1 日就MT焊道檢測價格約定為每米110 元，有96
    年12月1 日起「廠內合約價」在卷可稽（見同前卷第14頁）
    。
  (二)原告承攬被告之檢測工程，於97年8 月以前之施作項目檢測
    ，兩造均無爭議，有爭議部分為97年9 月起至98年3 月止之
    帳款。
  (三)兩造就單價無爭議且原告已提供報告部份，被告尚有報酬18
    0,626 元未給付。
  (四)兩造就單價有爭議且原告已提供報告部分，原告施作MT及PT
    盲板檢測面積為74.641平方公尺，有計算書在卷可稽（見本
    院卷第26至28頁）。
  (五)被告於98年2 月17日開立支票2 紙，已給付原告承攬報酬55
    萬元。
五、本件之爭點：
  (一)原告未提供檢測報告予被告部份，原告向被告請求給付承攬
    報酬有無理由？
  (二)原告請求MT及PT盲板檢測報酬，應以每100c㎡計價130 元，
    或以兩造於97年7 月7 日發生價格爭議前，4 次MT盲板檢測
    之平均價格計價？
六、得心證之理由：
  (一)按解釋意思表示，應探求當事人之真意，不得拘泥於所用之
    辭句，民法第98條定有明文。又解釋當事人之契約，應以當
    事人立約當時之真意為準，而真意何在，又應以過去事實及
    其他一切證據資料為斷定之標準，不能拘泥文字致失真意，
    最高法院39年台上字第1053號判例參照。查兩造於96年7 月
    20日簽訂契約，約定MT、PT盲板材料檢測每單位單價130 元
    ，有96年7 月20日起廠內長期合約價在卷可佐（見98年度審
    移調字第35號卷第12頁），則依前開契約之文義約定，兩造
    自96年7 月20日起就MT、PT盲板材料之長期合約價為每ｍ㎡
    （即0.1 公分×0.1 公分）單價130 元（按96年12月1 日原
    告固調整MT焊道檢測價格，惟此僅係調整MT焊道之檢測費用
    ，並未調整整MT及PT盲板檢測價格，則計算此部分報酬，仍
    以96年7 月20日長期合約價為準），惟倘依前開約定價格收
    取檢測費用，原告已施作之MT及PT盲板檢測面積74.641平方
    公尺，被告尚未給付報酬部分價金高達9,703,330,000 元（
    計算式：130元/ｍ㎡×74,641,000ｍ㎡＝9,703,330,000 元
    ），而被告因承製系爭產品，得向廠商請求貨款僅約2千萬
    元乙節，業據原告法定代理人於本院審理時供陳明確（見本
    院卷第271頁），則被告豈可能就MT及PT盲板檢測未給付價
    款部分，即應支付原告逾9億元之天價，顯與常情不符。又
    原告於本院審理時供稱：「(法官問：原告請求每100c㎡單
    價130元之依據為何？）原告訴訟代理人答：原告當時寫錯
    了，是要寫c㎡；原告法定代理人答：規範是用100mm乘以10
    0mm計算，這是業界通常的規範，不知道被告不了解」等語
    （見本院卷第295頁），則原告係主張兩造間就MT及PT材料
    盲板檢測之價格應以100c㎡為單位計價130元，顯與兩造所
    訂定合約價格係以每ｍ㎡計價130元不符（按若以每ｍ㎡平
    方計價130元，則每100c㎡計價130萬元，亦與原告之主張不
    符），自有探求當事人真意之必要。
  (二)兩造於本件MT、PT盲板檢測價格發生爭議前，被告曾委託原
    告先後進行4 次MT盲板檢測，被告均已依原告主張之金額付
    款完畢，為兩造所不爭執，其中96年10月5 日部分，統一發
    票記載：「品名：MT檢測、數量：123.04ｍ㎡、單價：130
    元、合計15,995元，加計5%營業稅後合計16,795元」，請款
    明細單記載：「項目：MT、數量：123.04ｍ㎡、單價：130
    元、合計15,995元、加計5%營業稅後合計16,795元」，並並
    於同日之非破壞性檢驗送驗單說明面積123.04ｍ㎡之計算方
    法，有統一發票、請款明細單及非破壞檢驗送驗單各1 份在
    卷可佐（見本院卷第62至64頁）；另96年10月6 日部分，統
    一發票記載：「品名：MT檢測、數量：65.81 ｍ㎡、單價：
    130元、合計8,555元，加計5%營業稅後合計8,983元」，請
    款明細單記載：「項目：MT、數量：23.52ｍ㎡、22.27ｍ㎡
    、20.02ｍ㎡、單價：均130元、合計3,058元、2,895元、
    2,603元，總計8,555元、加計5%營業稅後合計8,983元」，
    並於同日之非破壞性檢驗送驗單說明面積65.81ｍ㎡之計算
    方法，有統一發票、請款明細單及非破壞檢驗送驗單各1份
    在卷可佐（見本院卷第65至67頁），於96年10月19日部分，
    統一發票記載：「品名：MT檢測、數量：138.2ｍ㎡、單價
    ：130元、合計17,996元，加計5%營業稅後合計18,864元」
    ，請款明細單記載：「項目：MT、數量：138.2ｍ㎡、單價
    ：130元、合計17,996元，加計5%營業稅後合計18,864元」
    ，並於同日之非破壞性檢驗送驗單說明面積138.2ｍ㎡之計
    算方法，有統一發票、請款明細單及非破壞檢驗送被告陽明
    海運公司驗單各1份在卷可佐（見本院卷第68至70頁）；再
    於97年7月7日部分，統一發票記載：「品名：MT檢測、數量
    ：680ｍ㎡、單價：130元、合計88,400元、加計5%營業稅後
    合計92,400元」，請款明細單記載：「項目：MT、數量：68
    0ｍ㎡、單價：130元、合計88,400元，加計5%營業稅後合計
    92,400元」，並於同日之非破壞性檢驗送驗單說明面積680
    ｍ㎡之計算方法，有統一發票、請款明細單及非破壞檢驗送
    驗單各1份在卷可佐（見本院卷第79至81頁），則原告前開4
    次施行MT檢測，原告均係以每ｍ㎡單價130元向被告收取檢
    測報酬，雖因請款單所記載之面積與實際檢測之面積不符（
    詳後述），惟兩造當時對原告所得請領及被告應給付之檢測
    報酬均無爭執，且衡諸常情，當事人就報酬之給付，較重視
    請領或給付之總額，而對於總額之計算方法（如面積及單價
    ）即非所關心之事項，即於總金額正確無誤之情形下，當事
    人即不會爭執總金額計算之過程，則前開4次檢驗報酬之金
    額，應符合兩造契約約定之真意，至為顯然。是被告抗辯應
    以前開4次檢測平均報酬，計算本件價格爭議部分之報酬較
    為合理乙節，應符合兩造契約之真意，洵屬有據。至原告主
    張每100c㎡計價130元，均與兩造之長期合約價約定，及原
    告已請領檢測報酬之報價單及統一發票，均不相符合，則原
    告前開主張，尚難憑採。
  (三)前開4 次MT檢測，原告請領之數量分別為123.04ｍ㎡、65.8
    1ｍ㎡、138.2ｍ㎡、680ｍ㎡，原告請求金額分別為15,995
    元、8,555元、17,996元、88,400元，合計請款137,042元，
    業如前述，惟原告前開4次檢測均係檢測淺碟型端板，實際
    施作面積分別為29.25米平方、19.54米平方、5.61米平方、
    109.56米平方，合計施作面積163.96米平方乙節，業據被告
    陳明在卷，復有端板照片及設備外型圖等在卷可佐（見本院
    卷第147至169頁），依此計算，原告前開4次MT檢測每平方
    米計價836元（計算式：137,042÷163.96＝836，元以下四
    捨五入）。又就PT檢測部分依96年7月20日廠內長期合約價
    之約定與MT檢測相同，均係以每ｍ㎡單價130元，已如前述
    ，而兩造除本件單價有爭議之PT檢測外，原告未曾以每100c
    ㎡單價130元向被告收取PT檢測報酬，復為兩造所不爭執（
    見本院卷第308頁），則PT檢測報酬之計算，應與MT檢測報
    酬計算之標準相同，始符合當事人之真意。
  (四)至證人張鈺玲於本院審理時證稱：我們的ｍ㎡即指10公分乘
    以10公分等語（見本院卷第194 頁），惟被告對原告所請求
    之MT、PT檢測報酬之計價單位提出質疑後，原告始於98年2
    月5 日將計價單位係100mm 乘以100mm 之圖說傳真予被告乙
    節，為兩造所不爭執（見本院卷第294 頁），顯見證人張鈺
    玲所稱ｍ㎡即指10公分乘以10公分乙節，並無證據以實其說
    ，尚難憑採。再參以本院為查明非破壞性MT檢測市場常用之
    計價單位及合理價格，於兩造合意下，函請財團法人金屬工
    業研究發展中心就此節提出說明，經該會覆以：目前市場價
    格，多由雙方議定價格或依公開招標之價格而定，檢測單位
    及單價一般則由發包單位提出，再由雙方協議訂定之，有該
    中心99年10月14日金促字第0991002031號函在卷可佐（見本
    院卷第226 頁），亦徵原告主張市場常用計價單位係10公分
    乘以10公分乙節，亦屬無據。
  (五)原告請求被告給付1,360,607 元（包含單價無爭議有提供報
    告180,626 元、單價無爭議未提供報告152,600 元、單價有
    爭議有提供報告1,018,850元、單價有爭議未提供報告8,531
    元），茲就原告得請求之範圍，說明如下：
    1.單價無爭議且已提供報告部分180,626 元：原告主張此部
      分承攬報酬合計730,626 元，扣除被告已給付550,000 元
      ，被告尚應給付180,626 元，為被告所不爭執，被告並表
      明願意給付此部分報酬，則原告此部分之請求為有理由，
      應予准許。
    2.單價有爭議已提供報告部分1,018,850 元：原告主張此部
      分實際施作MT、PT盲板檢測面積74.641平方公尺，為被告
      所不爭執，又當事人訂定契約之真意，係每平方米計價83
      6 元，亦如前述，則原告此部分得請求63,400元（計算式
      ：74.641×836 ＝62,400），逾此部分之請求，為無理由
      。
    3.未供報告部分（包含單價無爭議而未提供報告部分152,60
      0 元及單價有爭議而未提供報告部分8,531 元）：
      (1)按稱承攬者，謂當事人約定，一方為他方完成一定之工
        作，他方俟工作完成，給付報酬之契約，民法第490 條
        第1 項定有明文。查原告就P-E24 部分檢驗報告已交付
        予被告之上游廠商擎邦國際科技工程股份有限公司（下
        稱擎邦公司）乙節，為被告所不爭執，復有擎邦公司99
        年10月7 日九九擎字第1015號函暨所附之檢測報告在卷
        可佐（見本院卷第229 至248 頁），且被告並未委託其
        他檢測機構就前開部分施以檢測，亦據被告代理人供承
        在卷（見本院卷第275 頁），顯見，原告將前開部分檢
        測報告交付擎邦公司後，實施檢測之目的已達成，原告
        已完成約定之承攬工作，否則被告豈可能未再將該部分
        檢測委託其他機構實施檢測，即得向擎邦公司請求貨款
        之理？是原告已完成此部分檢測，要無疑義。又此部分
        檢測報酬91,148元乙節，為被告所不爭執，則原告請求
        被告給付此部分檢測報酬91,148元，為有理由，應予准
        許。至證人廬重光、黃才崇於本院審理時均證稱：未交
        付報告不能證明檢測已完成，不能請求付款等語（見本
        院卷第191 頁、113 頁），惟原告既已將檢測報告交付
        上游廠商，原告既已提供證據證明完成檢測工作，自非
        前開證人所稱不能證明已檢測完成之情形，是證人盧重
        光、黃才崇之證述不能為有利於被告之認定。
      (2)另就單價無爭議而未提供報告部分檢測報酬61,452元及
        單價有爭議而未提供報告部分檢測報酬8,531 元部分，
        原告未能舉證證明已完成承攬工作，則原告請求此部分
        報酬即無理由，應予駁回。
  (六)綜上所述，原告請求被告給付334,174元（計算式：180,626
    ＋62,400＋91,148＝334,174），為有理由，應予准許。逾
    此部分之請求，為無理由。
七、末按給付無確定期限者，債務人於債權人得請求給付時，經
    其催告而未為給付，自受催告時起，負遲延責任。其經債權
    人起訴而送達訴狀，或依督促程序送達支付命令，或為其他
    相類之行為者，與催告有同一之效力；遲延之債務，以支付
    金錢為標的者，債權人得請求依法定利率計算之遲延利息；
    應付利息之債務，其利率未經約定，亦無法律可據者，週年
    利率為5%，民法第229 條第2 項、第233 條第1 項前段及第
    203 條分別定有明文。經查：本件追加起訴狀繕本已於99年
    2 月2 日送達被告（見本院卷第100 頁）。揆諸前揭說明，
    原告自得請求99年2 月3 日起至清償日止，按週年利率5%計
    算之利息。從而，原告本於承攬契約之法律關係，請求被告
    給付33 4,174元，及自追加起訴狀繕本送達翌日即99年2 月
    3 日起至清償日止，按週年利率5%計算利息，為有理由，應
    予准許，逾此範圍之請求，為無理由，應予駁回。
八、本件為所命給付金額未逾500,000 元之判決，依民事訴訟法
    第389 條第1 項第5 款規定，就判准給付部分，爰依職權宣
    告假執行，被告陳明願供擔保，聲請宣告免為假執行，經核
    原告勝訴部份，合於法律規定，爰定相當金額准許之；又原
    告其餘假執行之聲請，因訴之駁回而失所依據，不予准許。
九、本件為判決基礎之事證已臻明確，兩造所為之其他主張、陳
    述並所提之證據，經審酌後，認均與本件之結論無礙，不再
    一一論述，併予敘明。
十、據上論結：本件原告之訴為一部有理由、一部無理由，依民
    事訴訟法第79條、第389 條第1 項第5 款、第392 條第2 項
    ，判決如主文。
中    華    民    國   100    年    3     月    23    日
                  民事第三庭  法  官  洪能超
正本係照原本作成。
如不服本判決，應於送達後20日內，向本院提出上訴狀並表明上
訴理由，如於本判決宣示後送達前提起上訴者，應於判決送達後
10日內補提上訴理由書（須附繕本），如委任律師提起上訴，應
一併繳納上訴裁判費。
中    華    民    國   100    年    3     月    23    日
                              書記官  火秋予